臺灣橋頭地方法院民事裁定
110年度消債更字第122號
聲  請  人  
即債務人    林建呈  
0000000000000000

0000000000000000

代  理  人  顏子涵  法扶律師
上列當事人因消費者債務清理事件聲請更生，本院裁定如下：
    主  文
聲請人林建呈自民國一百一十年十月二十七日下午四時起開始更
生程序。
命司法事務官進行本件更生程序。
    理  由
一、聲請意旨略以：聲請人即債務人林建呈前向金融機構辦理信
    用貸款、信用卡契約等，致積欠無擔保債務計新臺幣（下同
    ）1,450,703元，因無法清償債務，乃於民國110年2月間向
    本院聲請前置調解，因與債權人無法達成還款協議而於同年
    4月8日調解不成立，因聲請人有不能清償債務或有不能清償
    之虞，復未經法院裁定開始清算程序或宣告破產，爰依法聲
    請准予裁定更生等語。
二、按「債務人不能清償債務或有不能清償之虞者，得依本條例
    所定更生或清算程序，清理其債務。」消費者債務清理條例
    （下稱消債條例）第3條定有明文。衡以消費者與金融機構
    間債之關係之發生，係依契約自由原則及相互間之信賴為基
    礎，此為社會經濟活動得以維繫及發展之重要支柱，債務人
    經濟窘迫，固不應任其自生自滅，債權人一方之利益，仍不
    能因之摒棄不顧。是債務人於協商程序中，自應本於個人實
    際財產及收支狀況，依最大誠信原則，商討解決方案。如終
    究不能成立協商，於聲請更生或清算時，法院審酌上開條文
    所謂「不能清償或有不能清償之虞」，自宜綜衡債務人全部
    收支、信用及財產狀況，評估是否因負擔債務，而不能維持
    最基本之生活條件；所陳報之各項花費，是否確屬必要性之
    支出；如曾有協商方案，其條件是否已無法兼顧個人生活之
    基本需求等情，為其判斷之準據。
三、經查：
  ㈠聲請人前向各金融機構辦理信用貸款、信用卡契約等，致現
    積欠無擔保債務至少1,450,703元，前即因無法清償債務，
    而於110年2月間向本院聲請前置調解，因與債權人無法達成
    還款協議而於110年4月8日調解不成立等情，有110年2月9日
    前置調解聲請狀所附債權人清冊、財團法人金融聯合徵信中
    心信用報告、調解筆錄等件在卷可稽，堪信為真實。
  ㈡聲請人現任職於波特力企業股份有限公司，依110年2月至6月
    薪資明細單所示，此期間薪資總額為184,543元，核每月平
    均薪資約36,909元，另尚兼營業計程車，惟依營業收入表及
    大發衛星計程車收費表所示，貸款車款等費用支出皆已超過
    營業收入，而其名下無財產，108、109年度申報所得分別為
    481,601元、538,774元，現勞工保險投保薪資33,300元等情
    ，有財產及收入狀況說明書、勞工保險被保險人投保資料表
    、綜合所得稅各類所得資料清單暨國稅局財產歸屬資料清單
    、110年7月26日民事補正狀所附薪資收入表、計程車營業收
    入表、薪資單、薪資轉帳存摺內頁、大發衛星計程車收費表
    附卷可稽。則查無聲請人有其他收入來源，佐以聲請人提出
    110年2月至6月之薪資明細單為證，則以聲請人主張之收入
    來源，應全非虛罔，是以薪資明細單所示現每月平均薪資36
    ,909元作為核算其現在償債能力之基礎，應能反映真實收入
    狀況。
  ㈢至支出部分，聲請人主張需扶養母親，每月支出扶養費5,239
    元。按直系血親相互間，互負扶養之義務，民法第1114條第
    1款定有明文。查聲請人母親薛○○，其108、109年度申報所
    得甚低，名下無財產，惟每月領有國民年金4,312元等情，
    有戶籍謄本、綜合所得稅各類所得資料清單暨國稅局財產歸
    屬資料清單、領取年金之存摺內頁等附卷可證。扶養費用部
    分，依消債條例第64條之2第1、2項，並參照民法第1118、1
    119條規定，其負扶養義務之程度，亦應考量其目前身負債
    務之窘境，所負擔之扶養義務能力，自非比一般，在無其他
    更為詳實之資料可供佐證之情形下，故本院認定以110年度
    高雄市最低生活費標準之1.2倍16,009元為標準，則扣除國
    民年金與2名手足分擔母親扶養費後，聲請人每月應支出母
    親扶養費應以3,899元為度【計算式：（16,009－4,312）÷3＝
    3,899】，聲請人就此主張支出5,239元，尚屬過高。至聲請
    人個人日常生活必要費用部分，審酌聲請人負債之現況，基
    於社會經濟活動之互賴及誠信，該日常生活所需費用，自應
    節制開支，不得有超越一般人最低生活標準之享受，否則反
    失衡平，本院依消債條例第64條之2第1項，參酌衛福部社會
    司所公告歷年最低生活費標準，110年度高雄市最低生活費
    標準13,341元之1.2倍為16,009元，則聲請人每月最低生活
    費除有特殊情形並有證據證明者外，自宜以此為度，始得認
    係必要支出。然聲請人主張每月個人必要生活費高達46,195
    元，已高於上開標準16,009元，且所列計程車營業支出及勞
    健保自付額，本院已於計算收入時扣除，故應以上開標準16
    ,009元列計為聲請人全部必要生活費，較為可採。
  ㈣綜上所述，以聲請人現每月之收入36,909元為其償債能力基
    準，扣除其每月個人必要生活費16,009元、扶養費3,899元
    後僅餘17,001元，而聲請人目前負債總額為1,450,703元，
    以上開餘額按月攤還結果，約7年餘期間始能清償完畢，已
    逾消債條例第53條第2項第3款所定6年清償期限，如加計利
    息負擔，其還款年限顯然更長，堪認聲請人確有不能清償債
    務或有不能清償之虞之情事。從而，聲請人主張已不能清償
    債務，聲請本院准予更生，依所舉事證及本院調查結果，即
    無不合。
四、末按「法院開始更生程序之裁定，應載明其年、月、日、時
    ，並即時發生效力。」、「法院裁定開始更生或清算程序後
    ，得命司法事務官進行更生或清算程序，必要時得選任律師
    、會計師或其他適當之自然人或法人一人為監督人或管理人
    。」消費者債務清理條例第45條第1 項、第16條第1 項分別
    定有明文。本件聲請人其目前收入及財產狀況，不能履行債
    務，依聲請人其目前收入及財產狀況，未償之債務亦屬不能
    清償，有如上述。此外，復查無聲請人有消費者債務清理條
    例第46條各款所定駁回更生聲請等事由，從而，聲請人聲請
    更生，洵屬有據，應予准許，爰命司法事務官進行本件更生
    程序。
五、依消費者債務清理條例第11條第1 項、第45條第1 項、第16
    條第1 項，裁定如主文。
中　　華　　民　　國　　110 　年　　10　　月　　27　　日
              　　        民事庭　法　官　薛博仁
以上正本係照原本作成。
本裁定已於110年10月27日下午4時公告。
本裁定不得抗告。
中　　華　　民　　國　　110 　年　　10　　月　　27　　日
  　                              書記官　郭南宏